臺灣臺北地方法院民事判決　　　　　　　94年度訴字第5113號
　　原　　　告　乙○○
　　　　　　　　甲○○
　　共　　　同
　　訴訟代理人　謝家健律師
　　被　　　告　丙○○
　　　　　　　　　　　　　　之.
上列當事人間請求侵權行為損害賠償事件，經本院刑事庭移送前
來，本院於中華民國94年12月28日言詞辯論終結，判決如下：
    主      文
被告應給付原告甲○○新臺幣貳拾伍萬元，及自民國九十四年九
月二十二日起至清償日止按週年利率百分之五計算之利息。
原告乙○○之訴駁回。
訴訟費用由被告負擔百分之七，餘由原告乙○○負擔。
本判決第一項得假執行。
原告假執行之聲請駁回。
    事實及理由
一、本件被告未於言詞辯論期日到場，核無民事訴訟法第386條
    各款所列情形，爰依原告之聲請，由其一造辯論而為判決。
二、原告主張：被告與原告乙○○原係夫妻（於民國91年8月2日
    經法院判決離婚確定），原告甲○○為乙○○之胞姊，被告
    與原告二人、訴外人劉昭胤、黃美霞於80年9月7日設立坤維
    實業有限公司（下稱坤維公司），由乙○○擔任負責人，其
    中甲○○登記出資為新台幣（下同）25萬元，該公司會計業
    務均委由乙○○之遠親即訴外人郭豐峻處理。嗣因被告與乙
    ○○感情不睦，乃於85年5月22日簽署「離婚協議書」，該
    協議書內容記載男方當事人為被告，女方當事人為乙○○，
    並約定離婚附帶條件為：所屬女方不動產歸女方所有，女方
    退出榮陽堂股份有限公司（下稱榮陽堂公司）股份歸男方所
    有，女方坤維公司歸男方所有，惟未辦理離婚登記。被告為
    避免與乙○○感情交惡而影響坤維公司之營運，欲掌控坤維
    公司全部經營權，以方便業務之運作，基於偽造私文書後行
    使以使公務員登載不實之犯意，於85年8月上旬某日，未經
    原告之同意或授權，即委託不知情之郭豐峻辦理坤維公司變
    更登記事宜，偽造甲○○於85年8月7日同意將其在坤維公司
    之出資額25萬元轉讓予訴外人林富章，及乙○○同意將其出
    資額225萬元之出資額轉讓予被告與訴外人林潘月娥、徐崇
    治、黃美霞等內容之股東同意書，同時變更公司章程，改推
    被告為董事後，進而向台北市政府建設局申請公司變更登記
    ，使承辦公務員誤信坤維公司股東甲○○、乙○○確實同意
    出資額轉讓等事項，而於同年月14日將該不實事項登載於職
    務上所掌管之坤維公司變更登記事項卡，足以生損害於原告
    二人。被告復於87年12月間，未經乙○○同意，盜用其印章
    於榮陽堂公司股東同意書上，偽造乙○○同意將其持有之榮
    陽堂公司股份1000股轉讓予被告內容之同意書，進而向台北
    市政府建設局申請公司變更登記，使承辦公務員將該不實事
    項登載於職務上所掌管之榮陽堂公司登記卷宗內，足以生損
    害於乙○○。再於87年間，未經乙○○同意，逕以乙○○為
    申報納稅人義務人，自己則列為配偶，偽造乙○○86年度之
    綜合所得稅申報書，持交台北市國稅局核定，致台北市國稅
    局通知乙○○補繳稅款1萬4443元，足以生損害於乙○○與
    稅務管理之正確性。被告上開偽造文書之侵權行為，致乙○
    ○受有325萬元之損害，致甲○○受有25萬元之損害。而被
    告偽造文書之行為，業經台灣台北地方法院檢察署（下稱台
    北地檢署）偵查起訴，爰依法請求附帶民事訴訟賠償。並於
    本院聲明：(一)被告應給付乙○○325萬元，及自起訴狀繕本
    送達翌日（94年9月22日）起至清償日止按年息百分之五計
    算之利息。(二)被告應給付甲○○25萬元，及自起訴狀繕本送
    達翌日起至清償日止，按年息百分之五計算之利息。(三)願供
    擔保請准宣告假執行。
三、被告未於言詞辯論期日到場，據其提出書狀所為聲明、陳述
    如下：乙○○部分刑事判決被告無罪，縱其受有損害，與被
    告無關。而甲○○部分，被告已就刑事判決合法提起上訴，
    尚未確定。況坤維公司成立時，股本500萬元款項均係自榮
    陽堂公司設於彰化銀行之00-00000-0號帳戶提出，再存入坤
    維公司設於同銀行之00-00000-0號帳戶內，可見甲○○雖登
    記為股東，實係借名登記，則甲○○股權轉讓予林富章，並
    未受有損害。縱確受損害，亦與被告無關。並聲明：原告之
    訴駁回。
四、關於甲○○部分：
  (一)被告就其於85年8月間委託郭豐峻辦理甲○○及乙○○坤維
    公司出資轉讓之變更登記事宜不爭執，惟否認有偽造私文書
    及使公務員登載不實公文書之侵權行為，辯稱甲○○之股權
    僅為借名登記，實際未出資，且股權係轉讓予林富章，故甲
    ○○未受損害，縱受損害，亦與被告無關等語。
  (二)經查，被告與乙○○原係夫妻，被告與原告二人、劉昭胤、
    黃美霞於80年9月7日設立坤維公司，由乙○○擔任負責人，
    其中甲○○登記出資為25萬元，該公司會計業務均委由乙○
    ○之遠親即郭豐峻處理，被告就坤維公司原始登記情形不爭
    執，堪信為真實。被告雖辯稱甲○○之出資為榮陽堂公司所
    出，股權屬借名登記等語，然為甲○○所否認，依被告提出
    之提款單、新開戶收入傳票，僅足證明坤維公司設於彰化銀
    行之00-00000-0號帳戶於80年9月7日存入500萬元，該款項
    係自榮陽堂公司設於同銀行之00-00000-0號帳戶中提出存入
    ，惟尚不足證明登記於甲○○名下之25萬元出資即非甲○○
    所有，遽以認定非該股權為借名登記。
  (二)次查，被告與乙○○於85年5月25日在奧地利維也納簽署「
    離婚協議書」，於協議書內記載男方當事人為被告，女方當
    事人為乙○○，並約定離婚附帶條件為：「所屬女方不動產
    歸於女方所有．．．男方所有不動產如下．．．女方退出榮
    陽堂股份歸男方所有，女方坤維實業公司歸男方所有．．．
    孩子監護另議」，顯見係男方即被告與女方即乙○○間就雙
    方協議離婚後之財產分配及子女監護權事宜約定，未涉及甲
    ○○在坤維公司登記出資額之處分問題。又果甲○○登記出
    資部分確係借名登記，實屬被告或榮陽堂公司所有，當無不
    於離婚協議書一併約明之理。而被告復未能提出其他證據以
    實其說，是其抗辯甲○○股權為借名登記，非其出資，尚不
    足採信。
  (三)再查，被告係於85年8月間委託郭豐峻辦理坤維公司之變更
    登記事宜，要承受股份人之身分證影本係由被告交付，且郭
    豐峻係依被告的指示作出資額分配文件，甲○○的印章復經
    過被告的授權交由郭豐峻處理。而被告交付郭豐峻用於股東
    同意書上之「甲○○」印文，確實與坤維公司於80年9月7日
    申請設立登記時所檢附之公司章程上股東「甲○○」之印文
    不同等情，均為被告所不爭執。參諸乙○○陳稱離婚協議書
    上所稱女方係自己，不包括甲○○等語；甲○○亦陳稱其係
    應乙○○之邀出資25萬元擔任坤維公司股東，其要求自行保
    管印章，未授權乙○○，被告亦未徵詢其意見等語，被告就
    其徵得甲○○同意事實，復未能舉證以實其說，是則被告委
    託郭豐峻製作甲○○同意將其在坤維公司之25萬元出資額轉
    讓予林富章，顯係冒用甲○○名義，製作內容不實之股東同
    意書，並致甲○○受有相當25萬元出資額之損害，而為故意
    之侵權行為。被告雖辯稱甲○○股權係轉讓予林富章，縱甲
    ○○受有損害，與其無關等語。然查，本件係由被告委託不
    知情之郭豐峻處理，郭豐峻依被告指示將甲○○股權變更登
    記為林富章，自屬被告侵權行為，被告所辯股權未移轉於其
    本人，甲○○受有損害與其無關云云，要非可取。
  (四)此外，被告偽造甲○○85年8月7日同意將其在坤維公司之出
    資額25萬元轉讓予林富章之股東同意書，係冒用甲○○名義
    製作內容不實之股東同意書；嗣又委託郭豐峻將內容不實之
    股東同意書持向台北市建設局申請公司變更登記，致承辦公
    務員誤信坤維公司股東甲○○確實同意出資額轉讓等事項，
    而將該不實事項登載於職務上所掌管之坤維公司變更登記事
    項卡而生損害，有明知為不實事項而使公務員登載於職務上
    所掌公文書之犯行，被告成立行使偽造私文書及使公務員登
    載不實文書罪，經本院刑事庭判處有期徒刑四月，得易科罰
    金等情，有本院93年度訴字第154號刑事判決附卷可稽，亦
    可佐明被告確有上開侵權行為之事實。
五、關於乙○○部分：
  (一)乙○○主張被告於85年8月間偽造其同意將坤維公司225萬元
    出資移轉予被告、林潘月娥、徐崇治、黃美霞承受之同意書
    。另於87年12月間，偽造乙○○同意將其持有榮陽堂公司之
    股份1000股轉讓予被告之同意書。再於同年間某日，未經乙
    ○○同意，逕自以乙○○為申報納稅人義務人，自己則列為
    配偶，偽造乙○○86年度之綜合所得稅申報書，均成立偽造
    文書罪之犯行，亦構成侵權行為，致使乙○○受有合計325
    萬元之損害等語，被告否認對於乙○○部分成立侵權行為等
    語。
  (二)查乙○○主張被告此部分侵權行為事實，係以台北地檢署92
    年度偵續二字第8號起訴書為據，然該部分事實嗣經本院判
    決被告無罪在案，有本院93年度訴字第154號刑事判決可憑
    。
  (三)再查，被告與乙○○因感情不睦，兩人確實於85年5月22日
    簽署「離婚協議書」，約定所屬乙○○不動產歸其所有，乙
    ○○退出榮陽堂公司，該公司股份歸被告所有，乙○○在坤
    維公司之股權亦歸被告所有，業如前述，顯見乙○○業已同
    意退出坤維公司及榮陽堂公司甚明。則被告據以辦理坤維公
    司及榮陽堂公司關於乙○○出資轉讓事宜，既係經乙○○之
    授權而為，核與偽造私文書及使公務員登載不實公文書罪要
    件不符。又乙○○與被告係於91年間方經法院判決離婚確定
    ，在婚姻期間內，關於83年至85年度的綜合所得稅，因乙○
    ○在國外，故授權被告處理。且被告申報83年度至86年度之
    綜合所得稅時，均係列乙○○為納稅義務人、被告為配偶之
    事實，為乙○○所不爭執。則被告申報86年度綜合所得稅時
    ，顯係依乙○○以往之授權列乙○○為納稅義務人而申報，
    亦無偽造文書之犯行。而乙○○就上開事實，復未能再提出
    其他證據證明，是其主張被告對其構成侵權行為，致其受有
    325萬元之損害，委不足取。
六、綜上所述，本件甲○○主張被告偽造其同意轉讓坤維公司出
    資額之侵權行為事實，堪以採信。被告抗辯依離婚協議書內
    容辦理乙○○在坤維公司、榮陽堂公司之股權，另依乙○○
    之前授權申報86年度綜合所得稅，對於乙○○部分無偽造文
    書之侵權行為事實，亦堪採信。從而甲○○依侵權行為之法
    律關係，請求被告給付25萬元，及自起訴狀繕本送達翌日即
    94年9月22日起至清償日止按年息百分之五計算之利息，於
    法有據，應予准許。至乙○○請求被告給付325萬元，及自
    起訴狀繕本送達翌日起算之法定遲延利息，要非有據，應予
    駁回。又本件甲○○部分係命被告給付金額未逾50萬元之判
    決，依民事訴訟法第389條第1項第5款規定，應依職權宣告
    假執行。是甲○○聲請供擔保宣告假執行，核無必要，應予
    駁回。至乙○○假執行之聲請，因訴之駁回而失所依附，應
    併予駁回。
七、結論：本件原告之訴為一部有理由，一部無理由，依民事訴
    訟法385條第1項前段、第79條、第389條第1項第5款，判決
    如主文。
中　　華　　民　　國　　94　　年　　12　　月　　30　　日
                  民事第四庭    法  官    林麗玲
以上正本係照原本作成
如對本判決上訴，須於判決送達後20日內向本院提出上訴狀
中　　華　　民　　國　　94　　年　　12　　月　　30　　日
                                書記官    李承翰
